【裁判字號】    88,訴,825
【裁判日期】    890202
【裁判案由】    毒品危害防制條例
【裁判全文】
臺灣臺南地方法院刑事判決                          八十八年度訴字第八二五號
    公  訴  人  臺灣臺南地方法院檢察署檢察官
    被      告  己○○
    指定辯護人  本院公設辯護人丙○○
    被      告  丁○○
    選任辯護人  蘇正信
                楊清安
                蔡弘琳
右列被告等因毒品危害防制條例案件，經檢察官提起公訴（八十七年度偵字第六二六
八號），本院判決如左：
    主  文
丁○○連續販賣毒品，處有期徒刑玖年伍月。販賣毒品所得新臺幣壹萬陸仟元沒收之
。
己○○幫助販賣毒品，累犯，處有期徒刑參年拾月。
    事  實
一、丁○○（綽號大胖）曾於民國七十八年間、及八十年間，因施用毒品案件，經臺
    灣臺南地方法院分別判處有期徒刑三年六月、四年確定，執行後並於八十二年十
    二月一日假釋出獄，其刑期應至八十四年九月七日期滿，惟丁○○仍不知悔改，
    又於八十三年間因肅清煙毒條例案件經臺灣臺南地方法院判處有期徒刑三年十月
    ，並撤銷假釋入監執行，後於八十五年八月二十九日再次假釋出獄，刑期至八十
    七年六月二十五日期滿，詎於八十六年間又因傷害罪經臺灣高等法院臺南分院判
    處有期徒刑五月，再次於八十七年七月三十一日入監執行，現仍執行殘刑中。己○○則曾於八十年、八十一年間，因犯竊盜、煙毒、麻藥等案件，分別經臺灣高
    等法院臺南分院、臺灣臺南地方法院判處有期徒刑十月、三年二月、七月確定，
    並定執行刑四年三月，於八十三年二月五日假釋，刑期至八十五年七月二十九日
    期滿未經撤銷。
二、丁○○基於營利之概括犯意，於八十七年二月底起至同年五月十一日止，連續八
    次在臺南市○○路四五○號前或同路五一八號前，以每次新臺幣（下同）二千元
    之代價，販賣毒品海洛因予乙○○施用（乙○○施用第一級毒品海洛因部份，另
    由檢察官依毒品危害防制條例處理），交易方式為乙○○打己○○所有借予丁○○使用之000000000號行動電話與丁○○聯絡，或000000000
    0號呼叫器，再由丁○○回電，雙方約定交易細節後進行交易。其中八十七年五
    月十一日下午二時許，丁○○與乙○○於電話中談妥交易後，丁○○並委託知情
    之己○○為伊送毒品，己○○乃基於幫助犯罪之意思，將一包毒品海洛因攜至台
    南市○○路五一八號前，交付乙○○。迨乙○○於同年五月二十五日凌晨，在臺
    南市○○路一四三巷二十八號為警查獲，並供稱其毒品來源係向丁○○購買所得
    ，乃由乙○○於當日即八十七年五月二十五日上午八時二十五分許，以前開行動
    電話號碼聯絡丁○○至臺南市○○路四五○號前交易毒品，嗣丁○○依約於同日
    上午八時五十分許，駕駛伊之妹妹倪順銀所有車號ＨＪ－四八一五號自用小客車
    至該地預備交易，經警方跟監至臺南市○○路四五○號前進行圍捕，仍為丁○○
    所逃逸。
三、案經臺南市警察局第四分局報告臺灣臺南地方法院檢察署檢察官偵查起訴。
    理  由
一、訊據被告丁○○、己○○均矢口否認有何販賣毒品犯行，丁○○辯稱：（一）伊
    與證人乙○○交往期間，因毒癮之需，證人乙○○遂提議共同合資，由伊出資三
    千元，乙○○出資二千元（蓋當時購買毒品每小包最少需花費五千元），向伊所
    認識之男子「黃正英」購買七至八次毒品分用。購買方式皆是伊打「黃正英」之
    呼叫器，與「黃正英」約定於後甲圓環旁之電動遊藝場見面，伊再騎機車搭載乙○○至該處等待，由伊進入電動遊藝場叫出「黃正英」交易，交易過程證人乙○○皆在不遠處全程親眼目睹，交易完畢後再由伊搭載證人乙○○至附近隱蔽處共
    同分用毒品。（二）八十七年五月某日，證人乙○○因毒癮發作，遂以呼叫器聯
    絡伊欲討取毒品解癮，但因伊當時身上並無毒品可先給其解癮，伊乃抄寫一張有
    「黃正英」名字及其呼叫器號碼之字條，託予適時來訪之鄰居即同案被告己○○
    交予證人乙○○，當日伊與證人乙○○皆係以電話交談，並無合資購買或毒品交
    易，亦未曾碰面。（三）證人乙○○於八十七年五月二十五日上午約七時三十分
    許，以呼叫器聯絡伊，伊回電後證人乙○○稱其「毒品已用完，可否借他一點」
    ，伊答稱沒有，但因證人乙○○一再呼叫，雙方遂約定於東寧路見面，雙方碰面
    時證人乙○○表示身上沒錢，伊亦因未聯絡上「黃正英」，故向乙○○稱再聯絡
    後即行駕車離去，期間並無毒品或金錢往來。（四）證人乙○○雖於警、偵訊中
    證稱向伊購買賭品，惟其於法院審理時已否認前開供證，其前後供述既有未符，
    自難採為不利於被告之證據。（五）警方以乙○○為餌，佯欲向伊購買毒品，並
    約定在臺南市○○路交易，當時乙○○並未上手銬，埋伏之警方距離乙○○有三
    、五十公尺之遠，且乙○○曾與被告交談，在此情況下，伊當時並不知警方設下
    陷阱，而伊並未交付毒品與乙○○，可見伊當時並無毒品。（六）臺南市警察局
    第四分局華平派出所之警員報告書，固指述「被告車駛至臺南市○○路四五○號
    前，員警即駕車自前方攔截，警員戊○○下車在被告丁○○車旁發現被告打開一
    手提袋，袋內有一包白色粉狀物品疑似海洛因…嗣經被告駕車逃逸」，惟查，該
    報告書內容核與證人乙○○、戊○○於法院供證情節不符，況伊既持有海洛因，
    為何不交付予乙○○，顯見該報告書不實云云。被告己○○則辯稱：伊雖有幫被
    告丁○○交付物品予乙○○，但該物品係一張紙條，並非毒品云云。
二、經查，被告丁○○曾自八十七年二月底至同年五月十一日間，連續八次以二千元
    代價，販賣毒品海洛因予證人乙○○之事實，業據證人乙○○於警、偵訊中陳述
    明確，被告丁○○雖否認販賣毒品予證人乙○○，辯稱伊係與證人乙○○合資向
    「黃正英」購買毒品後再交付乙○○，乙○○每次出資二千元，共合資購買約八
    次云云，與證人乙○○所稱毒品來源有所不同，然證人乙○○先後八次以二千元
    代價取得毒品施用乙節則互核相符，證人乙○○於前揭時間，自被告丁○○處取
    得毒品，自堪認定。又證人乙○○因施用毒品為警查獲後，配合臺南市警察局第
    二分局員警查緝而以前揭000000000號行動電話與被告丁○○聯繫，稱
    欲向其購買毒品海洛因，並與之約定於臺南市○○路四五○號前交易，被告丁○○則依約前往，此為被告丁○○於偵訊及本院審理中所自承，並有臺南市警察局
    第二分局華平派出所警員甲○○、戊○○、林國銘於八十七年五月二十五日出具
    之報告書附卷可稽，後被告丁○○雖未交付毒品予證人乙○○，被告丁○○且經
    警圍捕失敗而逃逸，然已足認定伊確有販賣毒品予證人乙○○之意思。被告丁○○辯稱其赴約係為告知證人乙○○伊並未聯絡上「黃正英」，然此不惟與被告丁○○自述先與「黃正英」約定後，再搭載證人乙○○前往取毒品之交易方式互有
    矛盾，且既然無法與「黃正英」聯繫，俟與證人乙○○電話聯絡時即可告知，無
    須刻意駕車前來赴約，被告丁○○所辯赴約係為告知證人乙○○伊無法聯繫「黃
    正英」云云，顯與常情不符，自無足採；另證人乙○○於本院審理時，亦翻稱當
    日係向被告丁○○告知其身上沒錢，事後再與被告丁○○聯絡，未與伊交易云云
    並稱其於警訊時因毒癮發作而意識不清，不知所陳述之內容為何，然觀諸證人乙○○於八十七年五月二十五日凌晨二時五分初訊時，已表明不願意接受夜間訊問
    而中止訊問，嗣於同日上午七時才再次進行訊問，有八十七年五月二十五日乙○○警訊筆錄在卷可佐，而負責訊問之警員甲○○復於本院結證乙○○接受訊問時
    ，精神狀況正常，當時並無毒癮發作之情況（本院八十九年一月二十一日審理筆
    錄），證人乙○○所稱警訊陳述不實云云，要無可採；其次，乙○○係於員警授
    意下，聯絡被告丁○○稱欲購買毒品，其至約定交易現場竟又向被告丁○○稱沒
    錢購買，顯然悖於常情，且被告丁○○、證人乙○○係於同一日提解出庭應訊，
    其間自臺灣臺南看守所前來本院途中，以及於本院居留室等候提訊之時，該二人
    均係同處一地，核諸證人乙○○於本院翻異於警、偵訊所為證詞，陳述情節並與
    被告丁○○供詞完全一致，未因庭訊之日（八十八年十月二十二日）與該二人約
    定交易日（八十七年五月二十五日）相距已近一年半而稍有模糊，本院認證人乙○○於本院所為證述，要屬勾串迴護之詞，不足採信。至於員警雖未於當日查獲
    被告丁○○交付毒品予證人乙○○，惟被告丁○○係應證人乙○○之購買毒品之
    邀約而前來，其有販賣毒品之意足堪認定，已如前述；且其時臺南市警察局第四
    分局員警為避免被告丁○○發覺，係埋伏於距約定交易地點三、五十公尺處，而
    由證人乙○○單獨與被告丁○○接洽，則於無從查知證人乙○○與被告丁○○當
    時之交談內容之情況下，尚不得以被告丁○○當時並未交付毒品，即謂無販賣毒
    品犯行；另外，被告丁○○離開交易現場即臺南市○○路後，員警隨後跟監至裕
    農路四五○號前進行圍捕，然為被告丁○○逃脫，自亦無可能查扣任何毒品作為
    佐證，被告丁○○另以無查扣毒品抗辯，亦無足採。
三、次查，被告己○○曾於八十七年五月十一日下午二時許，受被告丁○○之託交付
    毒品予證人乙○○，復據其於警、偵訊中證述明確。被告己○○於偵訊中亦供稱
    ：「我送東西到生鮮超市拿給一矮矮胖胖的人，我不知是什麼東西，東西是用一
    張小張紙包著，是他（即被告丁○○）叫我幫他送去的」，經核與證人乙○○證
    詞相符，被告己○○交付毒品予證人乙○○之行為，已堪認定。被告己○○事後
    於本院審理時則翻稱僅拿一張紙給證人乙○○（本院八十八年十一月十九日訊問
    筆錄），然被告己○○於偵訊中明白陳述係拿「用一張小張紙包著」的東西，其
    與紙條所折疊之觸感自不相同，顯無誤認之可能，被告己○○辯稱僅交付一張紙
    條予證人乙○○，自非可採。證人乙○○於本院審理時，雖亦改稱被告己○○僅
    拿一張紙條給伊，然證人乙○○於本院證詞並非可採，已如前述，且依被告丁○○所述，該紙條係因證人乙○○向伊索取毒品，伊始抄寫「黃正英」姓名、呼叫
    器號碼之紙條，委託被告己○○交付之情，則被告丁○○於電話與證人乙○○聯
    繫時，儘可直接告知「黃正英」之聯絡方式，無須另費周章約證人乙○○至特定
    地點後，再委託被告己○○交付一張紙條讓證人乙○○自行與「黃正英」聯絡，
    是證人乙○○與被告丁○○此部份陳述，顯非事實。其次，被告己○○有煙毒、
    麻藥等前科，此有本院被告全國前案記錄表在卷可稽，其毒品來源據其妻即證人
    周素惠於警、偵訊中證稱係被告丁○○所交付，雖證人周素惠之證詞並未明確指
    出被告丁○○交付毒品之時間、地點、毒品數量，本院無法採為不利於被告丁○○之證據，然足以佐證被告丁○○曾交付毒品與被告己○○，且被告己○○於偵
    訊中復稱曾見過被告丁○○施打海洛因，則被告丁○○委託交付之東西為毒品，
    被告己○○自應知之甚詳，被告己○○所辯不知為被告丁○○所交付者為毒品云
    云，亦屬避重就輕之詞，不足採信。
四、綜上所述，被告丁○○先後八次以二千元代價，販賣毒品予證人乙○○，其間於
    八十七年五月十一日並曾委託被告己○○代為轉交等情，事證已臻明確，被告二
    人犯行均堪認定。至被告丁○○另請求訊問證人即伊遭警圍捕時所衝撞之路人張
    大維，無非欲證明伊當時並非停在路旁察看所攜帶毒品，然被告丁○○應證人乙○○購買毒品之要約而至交易地點，其有販賣毒品之意顯然，本院認並無另行傳
    訊該證人之必要，附此敘明。
五、按「肅清煙毒條例第五條第一項非法販賣毒品海洛因罪」，業於被告二人行為後
    變更，而於八十七年五月二十日經總統公布，並於同年月二十二日施行，將「海
    洛因」列為毒品危害防制條例第二條第二項第二款所定之第一級毒品，並於該條
    例第四條第一項明定販賣第一級毒品者，其罪之法定刑為死刑或無期徒刑，處無
    期徒刑者，得併科新台幣一千萬元以下罰金，比較新舊條文之刑度，以舊法較有
    利於行為人，依刑法第二條但書之規定，自應適用修正前之法律，即肅清煙毒條
    例第五條第一項之規定處斷。按海洛因係毒品，為肅清煙毒條例第二條所明定。
    被告丁○○販賣毒品，被告己○○則基於幫助之犯意，為被告丁○○轉交毒品予
    證人乙○○，核其所為係分別犯同條例第五條第一項之販賣毒品罪及刑法第三十
    條、肅清煙毒條例第五條第一項之幫助販賣毒品罪，公訴意旨認被告己○○所為
    係前開販賣毒品罪之共同正犯，尚有未洽。被告丁○○於八十七年五月二十五日
    販賣毒品予乙○○之犯行，乃經警設計，乙○○本無買受之意思，亦無法證明被
    告丁○○是否基於販賣之犯意而販入海洛因，是該次行為應成立肅清煙毒條例第
    六條、第五條之販賣毒品未遂罪，而被告丁○○自八十七年二月間起，至同年五
    月二十五日止，先後多次販賣毒品海洛因之犯行，時間緊接，犯罪構成要件相同
    ，顯係基於概括之犯意反覆為之，其中雖有既遂、未遂之分，仍應依連續犯之規
    定論以一罪，而販賣毒品罪之法定本刑為死刑或無期徒刑，依法不得加重，併此
    敘明。被告丁○○、己○○非法持有海洛因之低度行為，已為渠等進而販賣或幫
    助販賣之高度行為所吸收，不復另論。另查被告己○○前於八十、八十一年間，
    因犯竊盜、煙毒、麻藥等罪，經臺灣高等法院臺南分院及本院分別判處有期徒刑
    十月、三年二月、七月確定，定應執行刑四年三月，並於假釋後至八十五年七月
    二十九日刑期期滿日均未經撤銷假釋，以已執行完畢論，有本院被告全國前案紀
    錄表在卷可按，其於五年之內再犯本件有期徒刑以上之罪，為累犯，應依法加重
    其刑。再者，被告丁○○、己○○固分別有多次販賣毒品海洛因及幫助販賣毒品
    海洛因之行為，唯被告丁○○所販賣之數量不多，金額尚微，此與坊間大盤販賣
    毒品者迥然不同，而被告己○○之幫助犯行亦僅有一次，且所幫助販賣之毒品數
    量極微，情輕法重，其犯罪情節均足堪憫恕，如予宣告販賣毒品之最輕法定刑無
    期徒刑，顯屬過重，爰均依刑法第五十九條規定減輕被告丁○○之刑，被告己○○則依刑法第七十一條之規定先依累犯規定加重其刑後再遞減之。爰審酌被告丁○○所犯販賣毒品之罪，殘害他人身心健康，並危害社會秩序，犯罪後猶否認販
    賣犯行之態度，所販賣毒品之次數、數量；以及被告己○○幫助販賣毒品，僅一
    次轉交且數量微少，以及犯罪後否認犯行等一切情狀，各量處如主文所示之刑，
    以昭炯戒。又被告丁○○販賣毒品所得一萬六千元（販賣八次，每次以二千元計
    ），依法沒收之。
據上論斷，應依刑事訴訟法第二百九十九條第一項前段，肅清煙毒條例第五條第一項
、第十三條第一項，刑法第十一條前段、第二條第一項但書、第五十六條、第三十條
、第四十七條、第五十九條，判決如主文。
本案經檢察官陳明進到庭執行職務。
中    華    民    國      八十九      年      二      月       二       日
                                  臺灣臺南地方法院刑事第四庭
                                          法  官  吳  坤  芳
右正本證明與原本無異。
如不服本判決，應於判決送達後十日內向本院提出上訴狀( 應附繕本 )。
                                          書記官  馬  愛  君
中    華    民    國      八十九      年      二      月       二       日
附錄論罪科刑法條：
肅清煙毒條例第五條第一項：
販賣、運輸、製造毒品、鴉片或麻煙者，處死刑或無期徒刑。


司法院資訊處製作；財團法人民間司法改革基金會備份。
